【裁判字號】    97,交聲,297
【裁判日期】    970530
【裁判案由】    違反道路交通管理處罰條例聲明異議
【裁判全文】
臺灣士林地方法院交通事件裁定         97年度交聲字第297號
原處分機關  臺北市交通事件裁決所
異議人即    甲○○
受處分人
上列異議人即受處分人因違反道路交通管理處罰條例案件，對於
臺北市交通事件裁決所中華民國97年2 月29日所為北市裁二字第
裁22-AEV413735號之處分（原舉發單號碼：臺北市政府警察局北
市警交字第AEV413735 號）聲明異議，本院裁定如下：
    主  文
異議駁回。
    理  由
一、按道路交通管理處罰條例第37條第3 項規定：計程車駕駛人
    ，在執業期中，犯竊盜、詐欺、贓物、妨害自由或刑法第23
    0 條至第236 條各罪之一，經第一審法院判決有期徒刑以上
    之刑後，吊扣其執業登記證。其經法院判決有期徒刑以上之
    刑確定者，廢止其執業登記，並吊銷其駕駛執照。又汽車駕
    駛人，曾依第37條第3 項規定吊銷駕駛執照者，3 年內不得
    考領駕駛執照；且汽車駕駛人，因違反本條例及道路交通安
    全規則之規定，受吊銷駕駛執照處分時，吊銷其持有各級車
    類之駕駛執照，同條例第67條第2 項、第68條分別定有明文
    。
二、原處分意旨略以：異議人即受處分人甲○○係計程車駕駛人
    ，於執業期間，因犯刑法第304 條第1 項妨害自由罪，經臺
    灣板橋地方法院判處有期徒刑4 月，減為有期徒刑2 月，得
    易科罰金確定在案，遂由臺北市政府警察局交通警察大隊員
    警以北市警交字第AEV413735 號舉發違反道路交通管理事件
    通知單逕行舉發，原處分機關依道路交通管理處罰條例第37
    條第3 項規定，以北市裁二字第裁22-AEV413735號裁決裁處
    異議人：「一、吊銷駕駛執照，3 年內禁考；二、駕駛執照
    限於97年3 月30日前繳送，上開駕駛執照逾期不繳送者：(一)
    自97年3 月31日起逕行註銷駕駛執照。(二)駕駛執照吊（註）
    銷後，自97年3 月31日起3 年內不得重新考領駕駛執照」。
三、聲明異議意旨略以：伊確有在執業期中因涉犯刑法第304 條
    第1 項妨害自由罪，經法院判決有罪確定，嗣由原處分機關
    依法廢止其職業登記及吊銷職業駕照乙節，然伊係因遭對方
    設局欺騙致罹刑典，且全家經濟狀況皆需仰賴伊一人，實不
    能無此份工作，況舉發員警製單舉發時，距伊所犯妨害自由
    案件之判決確定時，已逾越三個月之有效期限，自於法不合
    ，原處分機關吊銷伊駕駛執照且3 年內禁考之處罰，伊實難
    甘服，為此而聲明異議等語云云。
四、經查：
    (一)異議人前於95年執業期期間，因涉犯刑法第304 條第1 項
      強制罪，經臺灣板橋地方法院以96年度簡字第1142號判決
      判處有期徒刑4 月，減為有期徒刑2 月，得易科罰金確定
      ，復由臺北市政府警察局交通警察大隊以北市警交字第AE
      V413735 號舉發違反道路交通管理事件通知單逕行舉發，
      再由原處分機關依道路交通管理處罰條例第37條第3 項規
      定，以北市裁二字第裁22-AEV413735號裁決裁處異議人吊
      銷駕駛執照且3 年內禁考之處分等情，有前開通知單、裁
      決書、臺灣高等法院被告前案紀錄表、臺灣板橋地方法院
      96年度簡字第1142號判決書各1 件在卷可考，亦為異議人
      所是認無訛，因刑法第304 條之強制罪，亦屬刑法第26章
      妨害自由罪章之犯罪，堪認異議人確於營業小客車執業期
      中，因犯妨害自由罪，經法院判決有期徒刑以上之刑確定
      無訛。
    (二)按道路交通管理處罰條例第37條規定係規範營業小客車駕
      駛人消極資格條件之特別規定，以防治犯罪保障社會安全
      為主要目的。又臺灣地區營業小客車（計程車）駕駛人於
      執業期中犯罪，以犯竊盜罪、詐欺罪、贓物罪、妨害自由
      罪及妨害風化罪等5 種犯罪類型比率最多。對於社會治安
      及乘客安全構成重大威脅，且由於營業小客車駕駛人之工
      作富流動性，接觸單身女性及攜帶大批財物旅客之機會甚
      多，且較易遭其控制，如不予防範，後果嚴重，此乃觀諸
      道路交通管理處罰條例於86年1 月22日修正增訂第37條第
      3 項之立法理由。再細繹道路交通管理處罰條例第37條第
      3 項規定意旨係基於營業小客車營運及其駕駛人工作之特
      性，就駕駛人個人應具備之主觀條件，對人民職業選擇自
      由所為之限制，旨在保障乘客之安全，確保社會之治安，
      及增進營業小客車之職業信賴，且營業小客車營運之管理
      ，因各國國情與治安狀況而有不同，相關機關審酌曾犯上
      述之罪者，其再犯比率偏高，及其對乘客安全可能之威脅
      ，衡量乘客生命、身體安全等重要公益之維護，與人民選
      擇職業應具備主觀條件之限制，而就其選擇職業之自由為
      合理之不同規定。執此，本件異議人既於執業期中有上開
      違規事實，原處分機關即臺北市交通事件裁決所援引前揭
      規定，對異議人之違規行為廢止執業登記及吊銷駕駛執之
      處分，核無違誤。
    (三)按道路交通管理處罰條例第90條第1 項規定，違反本條例
      之行為，自行為成立之日起；行為有連續或繼續之狀態者
      ，自行為終了之日起，逾3 個月不得舉發。惟同條例第37
      條第3項 之處分，屬資格之剝奪，僅需營業小客車駕駛人
      在執業期中具備前揭消極條件者，即應喪失繼續以駕駛營
      業小客車為業之資格，與同條例第90條第1 項所指之「違
      反本條例之行為」，係針對駕駛人有違反交通法規之具體
      行為（如：超速行駛、闖紅燈、高速公路行駛路肩等）不
      同，尚無上開條項「逾3 個月不得舉發」規定之適用。從
      而，受處分人於95年間，因犯妨害自由案件，經臺灣板橋
      地方法院於96年9 月18日以96年度簡字第1142號判處有期
      徒刑4 月，減為有期徒刑2 月，得易科罰金確定，有該判
      決書及臺灣高等法院被告前案紀錄表各一份附卷可稽，即
      已喪失繼續以駕駛營業小客車為業之資格，臺北市政府警
      察局交通警察大隊於97年1 月28日舉發受處分人具有上開
      消極條件，並無上開條例第90條第1 項規定之適用，自無
      逾期之問題。至異議人之職業、家庭經濟狀況等並非在審
      酌之列，亦無從據為免罰之理由，故異議人請求免予裁罰
      ，依法尚屬無據，礙難准許。綜前所述，本件異議人前揭
      交通違規事實至堪認定，原處分機關依據道路交通管理處
      罰條例第37條第3 項規定而為前揭處分，於法要無違誤，
      量罰亦甚妥適，應予維持。本件異議為無理由，應予駁回
      。
據上論斷，應依道路交通案件處理辦法第19條，裁定如主文。
中    華    民    國    97    年    5     月    30    日
                        交通法庭法  官  高雅敏
以上正本證明與原本無異
如不服本裁定應於送達後5日內向本院提出抗告狀
                                書記官  田瑾俐
中    華    民    國    97    年    5     月    30    日


司法院資訊處製作；財團法人民間司法改革基金會備份。
